臺灣高雄地方法院刑事判決　　　　　　　　　　　　九十一年度易字第一四一三號
　　公　訴　人　台灣高雄地方法院檢察署檢察官
　　被　　　告　丙○○
　　被　　　告　丁○○
　　被　　　告　甲○○
右列被告因恐嚇取財等案件，經檢察官提起公訴（九十年度偵字第一六０五九號），
本院判決如左：
    主  文
丙○○、丁○○、甲○○共同以強暴使人行無義務之事，各處有期徒刑肆月，如易科
罰金，均以參佰元折算壹日，均緩刑貳年。
    事  實
一、丙○○、丁○○、甲○○三人於民國九十年八月十八日凌晨一時許，分騎二輛機
    車（丙○○騎乘車號ＸＯＰ─一二一號重型機車後載丁○○，另甲○○獨乘一輛
    輕型機車），丙○○、丁○○騎於前方，甲○○尾隨在後，沿高雄市○○區○○
    路西往東方向行進，因丙○○、丁○○認為乙○○騎機車蛇行並超車時過於靠近
    丙○○所騎機車，導致丙○○撞到安全島而受損，二人遂加速而於博愛路崇德路
    口之機車待轉區處，將乙○○所騎之機車攔下並加以質問，丁○○在未經乙○○
    同意之情形下，將其所騎機車熄火並將車鑰匙拔下以阻止其離開，因乙○○否認
    過失，丙○○、丁○○遂共同基於傷害人身體及使人行無義務之事之犯意聯絡，
    以手毆打乙○○（傷害部分業經撤回告訴），隨後到達該處之甲○○亦以拳頭敲
    擊乙○○之機車，要求乙○○須賠償丙○○之機車損害，並由丁○○拔走乙○○
    之機車鑰匙，以此強暴之方式命乙○○隨同至路邊巷口，乙○○因已遭毆打，且
    擔心機車遭對方騎走，只得隨同丁○○至路邊，並交付新台幣（下同）五百元作
    為賠償後，丙○○、丁○○、甲○○始交還車鑰匙同意乙○○離開。嗣因乙○○
    記下丙○○所騎機車之車牌號碼，報警後循線查獲。
二、案經乙○○告訴暨高雄縣警察局鳳山分局報告台灣高雄地方法院檢察署檢察官偵
    查起訴。
    理  由
一、訊諸被告丙○○、丁○○甲○○對於右開因機車擦撞糾紛，而毆打被害人乙○○
    並索取賠償後始同意其離開之事實均坦承不諱，核與證人即被害人乙○○到庭結
    證情節大致相符（九十一年九月十七日審判筆錄），並有高雄醫學大學附設中和
    紀念醫院診斷證明書一份在卷可稽。而被害人乙○○自始至終均否認有擦撞被告
    丙○○所騎機車，而被告於審理中雖稱被害人擦撞到伊云云，然伊於案發後之警
    局初訊中則供稱：「當時我有喝酒，對方騎車又差點撞到我，我一時生氣才會動
    手打他」等語明確（警卷九十年八月二十二日偵訊筆錄），顯見被害人實未擦撞
    到被告機車甚明。縱如被告所辯，被害人有騎車車距過近（被告就此所辯尚乏明
    確證據）之行為，亦未必為可歸責而有賠償義務，又縱有賠償義務，亦須依法定
    方式求償，不得擅自強暴方式為之。是被告三人所為，顯係以強暴方式使被害人
    行無義務之事甚明。本件事證明確，被告三人犯行均堪認定，應依法論科。
二、核被告丙○○、丁○○、甲○○所為，均係犯刑法第三百零四條之強制罪。被告
    三人間就上開犯行有犯意聯絡及行為之分擔，均為共同正犯。被告三人僅因交通
    糾紛，即以三人優勢逞強毆打被害人以索取賠償，審酌其等犯罪之動機、目的、
    手段，其品性、生活狀況、智識程度、犯罪所生之損害，及事後坦承犯行，態度
    尚佳，並與被害人達成民事和解，賠償其所受損害（見卷附和解書）等一切情狀
    ，各量處如主文所示之刑，並均諭知易科罰金之折算標準，以資懲儆。又被告三
    人前均未曾受有期徒刑以上刑之宣告，有台灣高等法院被告全國前案紀錄表、台
    灣高雄地方法院檢察署刑案資料查註紀錄表各三份在卷可參，因一時失慮，偶罹
    刑典，事後已坦承犯行，深具悔意，經此刑之宣告後，應知警惕而無再犯之虞，
    本院因認暫不執行其刑為當，均予以宣告緩刑二年，用啟自新。
三、公訴意旨另以：被告丙○○、丁○○共同基於傷害犯意毆打被害人乙○○，及被
    告三人共同基於不法所有之意圖，以毆打被害人之強暴行為，使被害人交付五百
    元部分，被告丙○○、丁○○所為另犯刑法第二百七十七條第一項之傷害罪，被
    告三人均另犯第三百四十六條第一項之恐嚇取財罪等情。惟查：
（一）按告訴乃論之罪，告訴人於第一審辯論終結前，得撤回其告訴，刑事訴訟法第
      二百三十八條第一項定有明文。本件被告丙○○、丁○○前開傷害行為，所犯
      係刑法第二百七十七條第一項之傷害罪，依同法第二百八十七條前段之規定，
      須告訴乃論。告訴人乙○○已具狀表明撤回告訴（見卷附刑事撤回告訴狀），
      此部分即欠缺訴追要件。惟公訴人認此部分與前開論罪科刑部分，有牽連犯之
      裁判上一罪關係，爰不另為不受理之諭知。
（二）刑法第三百四十六條第一項之恐嚇取財罪，以行為人出於不法所有之意圖，以
      恐嚇使人交付財物為要件。如無不法所有之意圖者，縱有使人交付財物之行為
      ，亦不構成該罪。查被告丙○○當日所騎乘之車號ＸＯＰ─一二一號重型機車
      ，因與告訴人閃避而撞及安全島，致左前方擋泥版受損之事實，有機車照片三
      張在卷可稽（偵卷第十九頁），且被告三人於警訊、偵查及本院審理中，均堅
      稱係因當日被告丙○○差點與告訴人擦撞，使丙○○擦撞安全島而引起等語明
      確，綜合上開機車照片及審理中直接觀察被告三人與告訴人陳述之態度與內容
      ，足信被告三人係因丙○○機車受損，而出於要求賠償之意令告訴人交出五百
      元。被告三人主觀上既自信有權要求告訴人賠償，即難認其行為係出於不法所
      有之意圖所為，而與刑法第三百四十六條第一項之構成要件有別。此外，復查
      無其他證據證明被告確有不法所有之意圖，此部分之犯罪即為不能證明。惟公
      訴人認此部分與前開論罪科刑部分，有牽連犯之裁判上一罪關係，爰不另為無
      罪之諭知，附此敘明。
據上論斷，應依刑事訴訟法第二百九十九條第一項前段、刑法第二十八條、第三百零
四條第一項、第四十一條第一項、第七十四條第一款、罰金罰鍰提高標準條例第一條
前段、第二條，判決如主文。
本案經檢察官李靜文到庭執行職務。
中    華    民    國    九十一    年     十一      月         一        日
                              臺灣高雄地方法院刑事第三庭
                                      法  官    葉啟洲
右正本證明與原本無異。
如不服本判決，應於判決送達後十日內，向本院提出上訴狀。
                                      書記官    蔡語珊
中    華    民    國    九十一    年     十一      月         四        日
